臺灣高等法院臺南分院刑事裁定　　　　　96年度聲再字第43號
聲　請　人　甲○○
上列聲請人因妨害自由案件，對於最高法院96年度台上字第2052
號中華民國96年4月19日確定判決（本院93年度上訴字第445號）
，聲請再審，本院裁定如下：
    主  文
再審之聲請駁回。
    理  由
一、聲請意旨略稱：
  (一)聲請人因妨害自由等案件，於本院93年度上訴字第445號審
    理期間，雖不斷強調整個案件乃呂英琪（改名為呂沛騏）、
    陳泰州與顏權國等人共同設計誣陷，然不為所採。經聲請人
    對呂英琪、陳泰州及顏權國等人提出妨害自由及傷害等告訴
    ，經法院判決呂英琪及陳泰州有罪（呂英琪上訴改判無罪）
    ，顯見聲請人主張呂英琪、陳泰州、顏權國等人共同設計誣
    陷聲請人並非虛構，此係於本案第二審法院判決後所產生之
    新事實。
  (二)前述呂英琪及陳泰州遭起訴及有罪判決中，另有檢察官調閱
    之通聯紀錄，可以證明呂英琪及陳泰州等人早已共同設計誣
    陷聲請人，此部分亦於本案第二審判決後所發現之新證據。
  (三)又聲請人發現對本案有利之證人及錄音，雖於第二審法院審
    理期間提出，但原審未傳訊陳冠玲之夫到庭為證即判斷與本
    案無關，此與呂英琪、陳泰州等人嗣後之他案刑事判決顯有
    矛盾之處，蓋呂英琪既為無罪確定，且呂英琪於審理期間強
    調伊與張世杰毫不認識，則何以呂英琪要負擔繳納張世杰之
    易科罰金？故第二審之自由心證顯有違誤。
  (四)對於聲請人與呂英琪於92年4月8日上午離開美容店後，期間
    4個小時，呂英琪行動自由未受限制，與路人聊天未呼喊救
    命或乘隙逃逸等情，經聲請人不斷查訪，聲請人終於查得當
    天與聲請人及呂英琪聊天之證人黃秋雄，足可證明當天呂英
    琪行動自如，聲請人並未有任何妨害自由之行為存在，請於
    再審審理時傳喚為證，真相即可大白。綜上，本案顯屬發現
    確實之新證據，足認受有罪判決之聲請人應受無罪之判決者
    ，因第二審未及審酌致有違誤，聲請人自得依法敘述理由提
    出再審等語。
二、按有罪之判決確定後，因發現確實之新證據，足認受有罪判
    決之人應受無罪、免訴、免刑或輕於原判決所認罪名之判決
    者，為受判決人之利益，得聲請再審，刑事訴訟法第420條
    第1項第6款定有明文。復按刑事訴訟法第420條第1項第6款
    所謂發見確實之新證據，係指該證據於事實審法院判決前已
    經存在，為法院、當事人所不知，不及調查斟酌，至其後始
    行發見，且就證據本身形式上觀察，固不以絕對不須經過調
    查程序為條件，但必須顯然可認為足以動搖原有罪確定判決
    ，而為受判決人無罪、免訴、免刑或輕於原判決所認罪名之
    判決者為限。故受理聲請再審之最後事實審法院，應就聲請
    再審理由之所謂「新證據」，是否具備事實審判決前已經存
    在，為法院、當事人所不知，事後方行發見之「嶄新性」，
    及顯然可認足以動搖原有罪確定判決，應為無罪、免訴、免
    刑或輕於原判決罪名之「顯然性」二要件，加以審查，為判
    斷應否准予開始再審之準據（最高法院93年度台抗字第98號
    裁判要旨參照）。
三、經查：
  (一)聲請人主張經由對呂英琪、陳泰州及顏權國等三人提出之妨
    害自由及傷害等告訴，經法院判決呂英琪及陳泰州有罪，縱
    然呂英琪上訴後改判無罪，仍足以證明聲請人所稱其等三人
    共同設計誣陷聲請人並非虛構，而執以為本件聲請再審之新
    證據云云，惟聲請人遭剝奪行動自由發生於92年4月9日發生
    ，且經本院以95年度上訴字第154號於95年4月4日判決，復
    經最高法院95年度台上字第3005號於95年6月5日判決駁回在
    案，依該案內容，係聲請人於92年4月8日對呂英琪為妨害自
    由（包含傷害與毀損），事後始由陳泰州教唆他人對聲請人
    為傷害、妨害自由未遂，核與本案判決無涉。苟該案可為證
    據，該案發生之事實於本案93年8月19日本院判決前業已存
    在。且該案判決確定之事實證據，苟為本案之證據，何以在
    本案最高法院96年4月19日判決駁回確定前，可提出以資最
    高法院斟酌，亦即聲請人應可於當時提出而未提出，足見非
    事後始發現之新證據。又聲請人遭妨害自由案件發生在本件
    之後，實難採信本件係呂英琪等三人共同設計誣陷聲請人，
    而可認為足以動搖原確定之判決。
  (二)又聲請人主張檢察官於聲請人遭妨害自由案中調閱之通聯記
    錄，足證呂英琪及陳泰州等人早已共同設計誣陷聲請人，為
    本案第二審判決後發現之新證據等語，然查，該通聯記錄雖
    可資證明陳泰州與呂英琪於聲請人遭妨害自由前，有五次通
    聯記錄，似僅可證明呂英琪與陳泰州間有通訊往來，仍無解
    於聲請人本案之系爭犯行，反之似可認因聲請人確有妨害呂
    英琪自由之犯行，而於事後遭受呂英琪報復，是此部分證據
    亦不足以動搖原確定判決。
  (三)聲請人稱於第二審審理期間提出本案有利之證人陳冠玲之夫
    及錄音，但未傳訊陳冠玲之夫出庭作證即判斷與本案無關，
    此與呂英琪、陳泰州等人嗣後之他案刑事判決顯有矛盾之處
    等語，然原確定判決於理由欄一、（五）中已載明：「…，
    又被告於本院審理時，所提出其與陳冠玲之夫對話之錄音帶
    及譯文，經核其內容，乃係有關呂英琪簽16萬元，要給張世
    杰繳納罰金之事宜，亦與本件之論證基礎無關」，此部份所
    提出之證據資料，已據原確定判決予以審酌並說明與本案無
    關之理由，是此部分證據亦不足以動搖原確定判決。
  (四)另聲請人提出證人黃秋雄以證明案發當天呂英琪行動自如，
    可任意與證人聊天，聲請人毫無妨害自由犯行等情。查存在
    該有利之證人為聲請人於本院前審審理時所明知，聲請人卻
    未於當時向法院主張或提出以供法院審酌，是非屬事後始行
    發現，聲請人憑以聲請再審，自無所據。
四、綜上所述，再審聲請人之上開再審理由，非屬發見在後或審
    判時未經注意之證據，或係業經原確定判決審酌並於判決書
    敘明理由，均不足以動搖原有罪確定判決，核與刑事訴訟法
    第420條第1項第6款所列之再審事由不符，揆諸前揭說明，
    本件再審之聲請為無理由，應予駁回。
五、據上論斷，應依刑事訴訟法第434條第1項，裁定如主文。
中　　華　　民　　國　　96　　年　　5 　　月　　21　　日
                  刑事第五庭    審判長法　官  楊明章
                                      法　官  顏基典
                                      法　官  楊子莊
以上正本證明與原本無異。
如不服本裁定，應於收受本裁定後五日內向本院提出抗告狀。
　　　　　　　　　　　　　　　　　　　書記官  王全龍
中　　華　　民　　國　　96　　年　　5 　　月　　22　　日
